【裁判字號】    98,交聲,3911
【裁判日期】    981130
【裁判案由】    聲明異議
【裁判全文】
臺灣臺中地方法院交通事件裁定        98年度交聲字第3910號
                                    98年度交聲字第3911號
原處分機關  交通部公路總局臺中區監理所豐原監理站
異  議  人  甲○○
即受處分人
上列異議人因違反道路交通管理處罰條例案件，對於交通部公路
總局臺中區監理所豐原監理站民國98年10月14日所為之處分（豐
監稽違字第裁63-HD0000000、63-HD0000000號裁決書），聲明異
議，本院裁定如下：
    主    文
原處分均撤銷。
甲○○均不罰。
    理    由
一、原處分機關即交通部公路總局臺中區監理所豐原監理站（下
    稱原處分機關）係以：案外人丁○○於民國 98年9月10日17
    時10分，騎乘異議人即受處分人甲○○（下稱受處分人）所
    有業經報廢登記之車號 YIS-807號重型機車（下稱系爭機車
    ），並懸掛偽造之同車號牌照，行經臺中縣太平市○○路 ○
    段 431號前，因「使用偽造之牌照及報廢登記之汽車仍行駛
    道路」之違規，經臺中縣警察局太平分局頭汴派出所警員攔
    查，而以中縣警交字第HD0000000、HD0000000號舉發違反道
    路交通管理事件通知單舉發違規（舉發違反道路交通管理事
    件通知單通知聯由丁○○當場簽收，並將通知聯影本郵寄受
    處分人）。嗣經原處分機關於98年10月14日，依違反道路交
    通管理處罰條例第12條第1項第3款、第9款、第2項之規定，
    以豐監稽違字第裁63-HD0000000號裁決書，裁處受處分人（
    即汽車所有人）罰鍰新臺幣（下同）1萬800元及扣繳牌照；
    以豐監稽違字第63-HD0000000號裁決書，裁處其罰鍰5400元
    及沒入車輛等語。
二、聲明異議意旨略以：受處分人在 98年8月19日已向交通部公
    路總局臺中區監理所臺中市監理站（下稱臺中市監理站）辦
    妥系爭機車報廢手續，同時將該車牌照繳回，當日即在監理
    站環保拖車櫃檯填寫資料，並電話聯絡大里金屬企業有限公
    司環保汽機車資源回收場，將系爭機車拖吊完成環保廢棄回
    收，但不知何故，該資源回收場司機說已找不到系爭機車，
    而後卻收到警方寄來 2張舉發違反道路交通管理事件通知單
    影本，違規情形是報廢登記之車輛仍行駛道路及使用偽造之
    牌照。惟受處分人並未同意將車輛交給他人使用，爰聲明異
    議，請求撤銷原處分等語。
三、按汽車使用偽造、變造或矇領之牌照及報廢登記之汽車仍行
    駛者，處汽車所有人 3600元以上10800元以下罰鍰，並禁止
    其行駛，前項第9款之車輛並沒入之；第3款之牌照扣繳之，
    道路交通管理處罰條例第12條第1項第3款、第9款、第2項固
    定有明文。惟按道路交通管理處罰條例之處罰，受舉發違反
    道路交通管理事件之受處罰人，認為受舉發之違規行為應歸
    責他人者，應於舉發違反道路交通管理事件通知單應到案日
    期前，檢附相關證據及應歸責人相關證明文件，向處罰機關
    告知應歸責人，處罰機關應即另行通知應歸責人到案依法處
    理。逾期未依規定辦理者，仍依本條例各該違反條款規定處
    罰，道路交通管理處罰條例第 85條第1項定有明文；又違反
    道路交通管理事件統一裁罰基準及處理細則第36條亦明定：
    「本條例之處罰，受舉發違反道路交通管理事件之被通知人
    ，認為受舉發之違規行為應歸責他人者，應於通知單記載之
    應到案日期前，檢附相關證據及足資辨識、通知應歸責人之
    證明文件，向處罰機關告知應歸責人，處罰機關應即另行通
    知應歸責人到案依法處理。逾期未依規定辦理者，仍依本條
    例各該違反條款規定處罰」。是若被通知人或應歸責人業於
    舉發違反道路交通管理事件通知單應到案日期前，提供足資
    辨識及通知應歸責人之資料，處罰機關應即另行通知應歸責
    人到案依法處理。
四、經查：
（一）受處分人已於 98年8月19日，將登記所有之系爭機車，至
      臺中市監理站辦理報廢乙節，有機車車輛異動登記書、機
      車車籍查詢表及機車異動歷史查詢各1份（見本院卷第8、
      9 、10頁）在卷可稽，是系爭機車確已報廢，固無疑義。
      而臺中縣警察局太平分局頭汴派出所警員於前揭時間、地
      點，查獲案外人丁○○因「使用偽造之牌照及報廢登記之
      汽車（即系爭機車）仍行駛道路」之違規，而以中縣警交
      字第HD0000000及HD0000000號舉發違反道路交通管理事件
      通知單舉發等情，亦有該舉發違反道路交通管理事件通知
      單影本2份（見本院卷第5頁）在卷足憑。然觀諸上開通知
      單，既已載有駕駛人丁○○之姓名、性別、地址、出生年
      月日、身分證統一編號等資料，且本件係執勤警員當場攔
      停舉發，並由駕駛人丁○○親自簽收舉發違反道路交通管
      理事件通知單，足見本件違規事由應歸責於駕駛人丁○○
      甚明。而受處分人業於應到案日期前之 98年9月22日以交
      通違規陳述單及查詢單，向原處分機關陳述「報廢當日有
      請環保局拖吊車，但環保局說找不到車。」之事由，參以
      上開舉發違反道路交通管理事件通知單業已載明駕駛人之
      姓名為「丁○○」，並載有其詳細年籍資料住址，應認受
      處分人已依道路交通管理處罰條例第 85條第1項規定，向
      原處分機關告知應歸責人為丁○○，原處分機關應即另行
      通知應歸責人丁○○到案依法查證處理。乃原處分機關未
      經通知應歸責人丁○○到案依法查證處理，即逕予裁罰受
      處分人，即有可議。
（二）受處分人於本院訊問時陳稱：伊係將系爭機車車牌及行車
      執照拿到臺中市監理站辦理註銷，並在監理站環保拖車櫃
      檯填寫資料，請大里金屬企業有限公司環保汽機車資源回
      收場前往拖吊系爭機車車體，該回收場司機丙○○以電話
      詢問伊將系爭機車停放何處，伊有向丙○○表示係停放在
      臺中火車站綠川西街水溝旁邊，丙○○說他有找到該處，
      但沒有找到系爭機車，並說沒有關係，因為沒有牌照不能
      騎，伊因為要上臺北工作，就沒有再繼續處理等語，核與
      證人丙○○於本院訊問時具結證稱：伊有因受處分人報廢
      機車而與受處分人通過電話，因為受處分人報廢系爭機車
      ，伊要前往回收而與受處分人電話確認系爭機車停放地點
      ，受處分人說她有事急著要前往臺北，沒有辦法到現場，
      並告訴伊系爭機車停放地點，伊從綠川西街找到綠川東街
      ，就是找不到系爭機車，當庭提出的行政院環保署廢機動
      車輛回收管制聯單會蓋「作廢」，是因為沒有拖吊到系爭
      機車，伊找不到系爭機車的時候，有打電話跟受處分人說
      要作取消的動作，受處分人說好，此事就告一段落等語相
      符。此外，並有證人丙○○當庭提出的行政院環保署廢機
      動車輛回收管制聯單在卷可稽，足認受處分人確有辦理廢
      機動車輛回收之手續，僅因證人丙○○前往現場拖吊時未
      能找到系爭機車，至未能完成系爭機車的拖吊回收動作無
      訛。
（三）受處分人於本院訊問時陳稱：丁○○是伊的同居人，也有
      系爭機車的鑰匙，之前伊有同意將系爭機車借給丁○○工
      作使用。後來因為丁○○會動手打伊，伊就與丁○○分手
      ，伊本要將系爭機車騎走，但因為丁○○將大鎖換掉，伊
      就將系爭機車辦理註銷，也就沒有拿回系爭機車的鑰匙。
      伊是因為要與丁○○澈底分開，才會將系爭機車辦理註銷
      ，因為丁○○住在綠川西街附近，伊放假回來的時候就到
      附近去找，有在綠川西街水溝旁邊找到系爭機車等語。而
      證人即舉發警員乙○○於本院訊問時具結證稱：當天伊值
      勤巡邏勤務，在路上有注意丁○○有壹台重型機車從伊對
      向經過。車上有載一些廢鐵，伊懷疑他有犯罪嫌疑，就上
      前盤查，攔下來後開始查證件及車籍狀況，就發現他這台
      機車已報廢，可是他還是繼續行駛，車牌還是使用他自行
      製作的車牌，是一個白色壓克力板所製作的，上面的字體
      是他自己用奇異筆寫上去的，而「車牌失竊」字樣，也是
      他自己寫在壓克力板上的。伊有問他車籍資料狀況，懷疑
      車是他偷的，但伊詢問他車主資料，他都回答很詳細，不
      論是車主姓名、生日、住所，他都回答很清楚，所以我們
      知道他與車主是認識的，排除他是竊取該輛重型機車，丁○○說牌照不見了，他有報遺失，我們上網去查但沒有，
      到目前為止都沒有報失竊的紀錄，所以就沒有移送偵辦。
      伊有問他與車主的關係，他說車主與他是男女朋友關係，
      當初是他出錢買給甲○○的，現在都是他在使用等語。此
      外，並有現場照片 2幀（見本院卷第41頁）在卷為佐。足
      見本件舉發當時之駕駛人確非受處分人而為丁○○無誤，
      且系爭機車實際上係由係由丁○○所支配管領，該機車上
      所懸掛之牌照亦為丁○○所製作等情，堪予認定。
（四）本案既無積極證據證明受處分人有同意或指示丁○○使用
      偽造之牌照及已報廢登記之系爭機車，或有其他可歸責於
      受處分人之事由，而系爭機車實際既係丁○○所違規使用
      ，自難據此為受處分人不利之認定。而由丁○○在其自製
      之同車號壓克力車牌上註明「車牌失竊」字樣，適足以證
      明丁○○對受處分人已將系爭機車報廢乙情，亦不知情，
      否則丁○○直接使用該無牌照之機車、懸掛其他車牌、或
      偽造同車號之車牌即可，無庸在該車牌上同時註記「車牌
      失竊」字樣，彰顯其有該機車之使用權限。受處分人既係
      在丁○○不知情的情況下，將其所有之系爭機車車牌取下
      ，連同機車行車執照，向臺中市監理站辦理報廢，藉此與
      已分手之丁○○澈底分開，參諸丁○○在發現其使用之系
      爭機車車牌遺失，理當與受處分人聯繫或向警方報案協尋
      ，乃丁○○竟私行以壓克力牌製作同車號車牌，懸掛在系
      爭機車上而繼續使用該車，此舉難認定係受處分人所得預
      見等情。益見受處分人於本院訊問時所稱其與丁○○分手
      ，然丁○○把系爭機車大鎖換掉，其聯絡環保汽機車資源
      回收廠人員至臺中市火車站綠川西街附近拖吊機車，因未
      尋獲而作罷等節，並非無據。
五、綜上，本件雖係關於汽車所有人之處罰，但其違規事由應歸
    責於駕駛人丁○○業如前述，自應依法處罰駕駛人丁○○，
    原處分機關未斟酌是否有可歸責於車輛駕駛人之情形，遽以
    不知情之汽車所有人即受處分人為裁罰對象，尚有未洽。受
    處分人既未實際使用系爭機車，且對丁○○繼續使用已報廢
    之系爭機車，並懸掛自行製作之車牌，亦不知情，原處分機
    關仍對受處分人為上開裁處，即難認為允當。是本件異議意
    旨為有理由，均應由本院將原處分撤銷，諭知受處分人不罰
    ，以期適法。至於丁○○於前揭時、地使用自行製作之牌照
    及報廢登記之車輛仍行駛道路之行為，應由原處分機關另為
    適法之處理，附此敘明。
六、據上論斷，應依道路交通管理處罰條例第87條第2 項，道路
    交通案件處理辦法第20條前段，裁定如主文。
中    華    民    國    98    年    11    月    30    日
                        交通法庭  法  官  陳  得  利
上正本證明與原本無異。
如不服本裁定，應於送達後5日內，向本院提出抗告狀。
                                  書記官  吳  慕  先
中    華    民    國    98    年    11    月    30    日


司法院資訊處製作；財團法人民間司法改革基金會備份。
